【裁判字號】    97,上易,817
【裁判日期】    980305
【裁判案由】    竊盜
【裁判全文】
臺灣高等法院臺南分院刑事判決         97年度上易字第817號
上  訴  人
即  被  告  乙○○
上列上訴人因竊盜案件，不服臺灣臺南地方法院九十七年度易字
第五二三號中華民國九十七年十一月廿四日第一審判決（起訴案
號：臺灣臺南地方法院檢察署九十六年度偵字第一四六八０號）
，提起上訴，被告於本院審理程序進行中，就被訴事實為有罪之
陳述，經本院裁定進行簡式審判程序，判決如下：
    主  文
原判決撤銷。
乙○○犯攜帶兇器竊盜未遂罪，免刑。
    事  實
一、乙○○前曾因偽造文書案件，經本院以民國九十四年度訴字
    第九七０號刑事判決判處有期徒刑十月，緩刑四年，於九十
    四年十一月廿五日確定，仍不知悔改，於緩刑期間，明知「
    亭豪實業股份有限公司（下簡稱亭豪公司）」（該公司嗣後
    變更回原名「宇聲企業有限公司（下簡稱宇聲公司）」）之
    財產屬公司所有，非屬其一人所有，因其個人積欠蘇世昌新
    臺幣（下同）二千元，竟意圖為自己不法之所有，利用不知
    情之蘇世昌向其催討債務之際，指示蘇世昌至亭豪公司位於
    臺南市○○路92號之工廠內，剪取該公司所有之電纜線變賣
    抵債。蘇世昌遂夥同不知情之羅文良、黃瑞成共三人，於九
    十六年七月九日上午十時四十五分許，至上址，持客觀上可
    為兇器之電動工具切斷工廠內之電纜線，欲變賣抵債，致使
    與該電纜線連結之機具喪失效用，並於切斷電纜線尚未得手
    離去前即被「亭豪公司」當時之負責人甲○○（乙○○之子
    ）發覺，並報警查獲。
二、案經「亭豪公司」負責人甲○○訴由臺南市警察局第六分局
    報請灣臺南地方法院檢察署檢察官偵查起訴。
    理  由
壹、程序方面：
    被告乙○○於本院審理程序期日，就被訴之事實當庭認罪，
    且經檢察官同意，本院裁定適用簡式審判程序，有本院九十
    八年二月十九日審判筆錄在卷可憑，則依據刑事訴訟法第二
    百七十三條之二之規定，本件證據之調查，不受同法第一百
    五十九條第一項、第一百六十一條之二、第一百六十一條之
    三、第一百六十三條之一及第一百六十四條至第一百七十條
    規定之限制，合先敘明。
貳、實體方面：
一、上揭竊盜之事實，業據被告乙○○於本院審理時供認不諱，
    核與証人即被害人甲○○於警詢中指訴之情節大致相符，並
    經證人蘇世昌、羅文良、黃瑞成分別於警詢及檢察官偵查中
    證述屬實，且有現照片六張等在卷可稽（警卷第一頁至第十
    八頁、偵查卷第八頁至第十一頁），被告之自白與事實相符
    ，應可採信。又證人吳欣恬（原為被告之配偶，已於九十五
    年間離婚）於原審九十七年十一月十日審理時到庭證稱：臺
    南高分院九十三年度重上更（一）字第一六四號刑事判決，
    判決伊行使偽造私文書罪，處有期徒刑六月得易科罰金，後
    來伊上訴最高法院，經最高法院以九十三年度臺上字第六六
    七八號刑事判決上訴駁回，此案已經確定，目前「亭豪公司
    」已經改為「宇聲公司」，改為宇聲公司後，伊仍然是股東
    。伊原先的姓名是「王吳秀枝」，伊現在仍然擔任「宇聲公
    司」的經理人，並稱全部股東都是所有權人，被告叫人去剪
    電纜線沒有經過其他股東之同意等語（原審卷第九七頁），
    並有前揭土地及建築改良物所有權狀影本一紙、臺灣高等法
    院臺南分院九十三年度重上更（一）字第一六四號刑事判決
    及最高法院九十三年度臺上字第六六七八號刑事判決各一份
    、臺南地檢署九十七年五月十二日函請經濟部撤銷「亭豪公
    司」之登記並回復「宇聲公司」之登記之公函一份、經濟部
    九十七年五月卅日函覆撤銷「亭豪公司」之登記並回復「宇
    聲公司」之登記之公函一份、臺南市政府函及臺南市政府所
    發「宇聲公司」營利事業登記證等影本各一份附卷可資佐證
    （偵查卷第十三頁至第廿六頁、第三二頁至第三八頁；原審
    卷第廿二頁至第四０頁）。故被告未經該公司其他股東之同
    意，即於九十六年七月九日擅自讓不知情之蘇世昌、羅文良
    、黃瑞成，持客觀上可為兇器之電動工具切斷工廠內之電纜
    線，欲變賣抵償其個人所欠之債務，其顯然無權為上開行為
    。綜上所述，事證明確，被告之犯行洵堪認定。
二、次按蘇世昌、羅文良、黃瑞成，持警卷照片所示電動工具切
    斷工廠內之電纜線（警卷第十六頁至第十八頁），其既能切
    斷工廠內之電纜線，依一般社會觀念自屬足以對人之生命、
    身體、安全構成威脅，而具危險性之「器械」至明，應屬「
    兇器」無訛。故被告乙○○利用不知情之蘇世昌夥同不知情
    之羅文良、黃瑞成，持客觀上可為兇器之電動工具切斷工廠
    內之電纜線，於切斷電纜線尚未得手離去前即被發覺，屬間
    接正犯，仍應以其單獨犯論之。核被告所為，係犯刑法第三
    百二十一條第二項、第一項第三款之攜帶兇器竊盜未遂罪及
    刑法第三百五十四條之毀損罪。被告一行為而觸犯上開二罪
    名，應依刑法第五十五條想像競合犯之規定，從較重之攜帶
    兇器竊盜未遂罪處斷。又被告係攜帶兇器竊盜未得逞，屬未
    遂犯，應依刑法第廿五條第二項之規定減輕其刑。
三、原審以被告罪證明確，據以論罪科刑，固非無見。惟查：原
    審論以被告係攜帶兇器竊盜未得逞，屬未遂犯，應依刑法第
    廿五條第二項之規定減輕其刑並諭知易科罰金之折算標準，
    卻漏未論述何以上開工具係屬「兇器」之依據及漏引上開刑
    法第廿五條第二項及第四十一條第一項前段之法條，尚有欠
    妥。又本件被告業於本院審理時坦白承認，且頗具悔意，衡
    以前揭被害公司係被告家族企業（詳後述），而公司之代表
    人或經營人即被告之子甲○○及前妻吳欣恬或到庭表明或遞
    狀表示撤回告訴在案（原審卷第十六頁、第八四頁、第八七
    頁），且告訴代理人吳欣恬亦於原審審理時到庭陳稱目前公
    司係被告在營業運作（原審卷第九八頁），而被告犯罪動機
    亦僅係為清償所欠債務二千元，亦據證人蘇世昌證述明確，
    所犯情節尚非嚴重等情，原判決未察逕以科刑處罰，自有未
    洽。被告上訴意旨認原判決量刑過重，即有理由，自應由本
    院予以撤銷改判。
四、本院審酌上揭「宇聲公司」在七十七年七月十二日經前臺灣
    省政府建設廳核准之登記，資本總額五百萬元，公司負責人
    為被告乙○○，經理人為王吳秀枝（即嗣後更名之吳欣恬）
    ，股東名單及出資額：乙○○出資額：155萬元、王吳秀枝
    （即嗣後更名之吳欣恬）出資額：155萬元、吳英憲出資額
    （吳欣恬之兄）：5萬元、吳再富出資額（吳欣恬之兄）：9
    0萬元、吳義德出資額：95萬元。其後因被告乙○○另有女
    友，吳欣恬為防止乙○○女友取得財產，竟自八十三年五月
    三日起，先後盜蓋「宇聲公司」印鑑章印文及公司負責人方
    形篆體「乙○○」之印章印文（即俗稱之大、小章），及偽
    造「乙○○」之印章印文，連續偽造「宇聲公司」股東同意
    書、變更登記申請書、通知、股東臨時會議事錄、董事會議
    事錄、印鑑變更對照表及「亭豪公司」董事、監察人名單等
    私文書，將「宇聲公司」乙○○之出資額由155萬元減至95
    萬元，所減之出資額60萬元分別讓與不知情之吳英憲30萬元
    、甲○○（吳欣恬之三子）10萬元、王重焜（吳欣恬之長子
    ）20萬元，並修改章程將「宇聲公司」更名暨變更組織為「
    亭豪公司」，選任吳欣恬為董事長，變更乙○○印鑑，由吳
    欣恬委託不知情之會計師持向台灣省政府建設廳（現為經濟
    部中部辦公室）辦理變更登記，承辦人員未察乃將上開虛偽
    事項登載於職務上所載之公司變更登記事項卡；吳欣恬復以
    乙○○轉讓「亭豪公司」股份超過二分之一依法解任，改選
    董監事及由吳欣恬接任董事長為由，於八十五年十月九日偽
    造「乙○○」之印文，偽造「亭豪公司」變更登記申請書，
    將「亭豪公司」乙○○之股份950股減少變更為150股及董事
    長變更為吳欣恬，委由不知情之會計師持向省建設廳申請變
    更登記，省建設廳承辦人員未察將上開虛偽事項登載於職務
    上所載之公司變更登記事項卡；又偽造「乙○○」方形標楷
    體印章一枚，於八十七年一月廿日以乙○○股份轉讓超過二
    分之一，依法解任為由，改選董監事，先後於同日上午十時
    及下午二時許，偽造方形標楷體「乙○○」印文各一枚，而
    連續偽造「亭豪公司」股東臨時會議議事錄二紙，委由不知
    情之會計師持向省建設廳申請變更登記，省建設廳承辦人員
    未察將上開虛偽事項登載於職務上所載之公司變更登記事項
    卡；又於八十八年一月三日，將乙○○股份再減少變更為30
    股，另選不知情之甲○○為董事長，並委託不知情會計師持
    向省建設廳辦理變更登記，省建設廳承辦人員未察將上開不
    實事項登載於公司變更登記事項卡，吳欣恬因上開行使偽造
    私文書罪，被判處有期徒刑六月得易科罰金，嗣上訴最高法
    院，經最高法院判決駁回而確定，有上開本院九十三年度重
    上更（一）字第一六四號刑事判決及最高法院九十三年度臺
    上字第六六七八號刑事判決各一份在卷可憑。嗣經臺灣臺南
    地方法院檢察署於九十七年五月十二日函請經濟部撤銷「亭
    豪公司」之登記並回復「宇聲公司」之登記，經濟部於九十
    七年五月卅日以經授中字第09732327000號函覆回復「宇聲
    公司」之登記，嗣乙○○於九十七年六月十九日據以向臺南
    市政府申請補發「宇聲公司」營利事業登記證，有上開臺灣
    臺南地方法院檢察署、經濟部、臺南市政府之函文及「宇聲
    公司」營利事業登記證等影本可稽。故就上開宇聲公司之資
    本變更過程，被告確係被害人無訛，此次係因認上開公司原
    係伊所經營卻為其前妻吳欣恬偽造文書後據為己有致心有未
    甘且與告訴人溝通無效後而犯本案，固有不當之處，惟考量
    其動機、目的、犯罪所生損害不高及犯後態度良好，且事後
    告訴人代理人吳欣恬、甲○○已表示不再追究、並念及其年
    歲已高，目前每月僅賴三千元國民年金過日（本院卷第四六
    頁至第四八頁附郵政儲金簿影本三紙）；而被告所犯為刑法
    第三百二十一條之加重竊盜罪，其情節輕微，顯可憫恕，故
    本件爰依刑法第五十九條規定，遞減其刑，惟本院認為依刑
    法第五十九條減輕其刑後，仍嫌過重，爰依刑法第六十一條
    規定，而對被告免除其刑。
五、另甲○○代表公司於九十六年七月十九日告訴被告毀損，當
    時尚未喪失公司負責人之身分，該告訴乃屬有效之告訴。甲
    ○○嗣於九十七年七月廿二日具狀撤回對被告毀損之告訴，
    惟其具狀撤回之日期係在上揭經濟部於九十七年五月卅日以
    經授中字第09732327000號函覆撤銷「亭豪公司」之登記並
    回復「宇聲公司」之登記之後，其已無權代表公司，自不生
    撤回之效力，併此敘明。
據上論結，應依刑事訴訟法第三百六十九條第一項前段、第三百
六十四條、第二百七十三條之一第一項、第二百九十九條第一項
前段、刑法第三百二十一條第一項第三款、第二項、第三百五十
四條、第五十五條、第五十九條、第六十一條，刑法施行法第一
條之一，判決如主文。
本案經檢察官劉得鉦到庭執行職務。
中    華    民    國    98    年    3     月    5     日
                  刑事第六庭    審判長法  官    董武全
                                      法  官    杭起鶴
                                      法  官    沈揚仁
以上正本證明與原本無異。
不得上訴。
                                      書記官    廖文靜
中    華    民    國    98    年    3     月    6     日
附錄：本判決論罪科刑法條全文
刑法第321條：
犯竊盜罪而有左列情形之一者，處6月以上、5年以下有期徒刑：
一、於夜間侵入住宅或有人居住之建築物、船艦或隱匿其內而犯
    之者。
二、毀越門扇、牆垣或其他安全設備而犯之者。
三、攜帶兇器而犯之者。
四、結夥三人以上而犯之者。
五、乘火災、水災或其他災害之際而犯之者。
六、在車站或埠頭而犯之者。
前項之未遂犯罰之。
刑法第354條：
毀棄、損壞前二條以外之他人之物或致令不堪用，足以生損害於
公眾或他人者，處2年以下有期徒刑、拘役或5百元以下罰金。


司法院資訊處製作；財團法人民間司法改革基金會備份。
